【裁判字號】    98,交抗,696
【裁判日期】    980603
【裁判案由】    違反道路交通管理處罰條例
【裁判全文】
臺灣高等法院交通事件裁定             98年度交抗字第696號
抗  告  人
即受處分人  甲○○
上列抗告人因違反道路交通管理處罰條例案件，不服臺灣桃園地
方法院98年度交聲字第264號，中華民國98年2月12日裁定，提起
抗告，本院裁定如下：
    主  文
抗告駁回。
    理  由
一、原裁定意旨略以：異議人即受處分人甲○○於民國97年11月
    15日晚間，騎乘領有號牌，而未依懸掛位置懸掛之5FN－566
    號重機車上路，旋於當日晚間10時38分許，在雲林縣斗六市
    ○○路與明德路口為警查獲，因依道路交通管理處罰條例第
    12 條第1項第7款、第2項等規定，裁處異議人罰鍰新台幣（
    下同）5,400元，並吊銷牌照。原處分核無不合，異議人之
    異議為無理由，應予駁回等語。
二、抗告意旨略以：桃園地方法院交通事件裁定98年度交聲字第
    264號之內容說明四「... 何況異議人自行裝設用於依托牌
    螺絲之鐵架，亦非沿原本機車擋泥板之角度安裝... 」此應
    屬道路交通管理處罰條例第13條第1項第1款：『損毀或變造
    汽車牌照、塗抹污損牌照，或以「安裝其他器具之方式，使
    不能辨認其牌號者」。處汽車所有人新臺幣2,400元以上480
    0元以下罰鍰，並責令申請換領牌照或改正』。桃園地方法
    院交通事件裁定98年度交聲字第264號之內容說明二說明抗
    告人所有機車5FN—566號為日前遭他人追撞後修復，非刻意
    為之，並無嚴重至需吊銷牌照，吊銷牌照實為嚴重云云。
三、經查：
（一）按汽車已領有號牌而未懸掛或不依指定位置懸掛者，處汽
      車所有人3,600元以上10,800元以下罰鍰，並禁止其行駛
      ；又前項第7款之牌照吊銷之，道路交通管理處罰條例第
      12條第1項第7款、第2項定有明文；上揭處罰條文中所謂
      之汽車，依道路交通安全規則第2條第1款規定，係指在道
      路上不依軌道或電力架線而以原動機行駛之車輛（包括機
      器腳踏車），故亦包括機車在內。又關於號牌懸掛之位置
      、方式等注意事項，道路交通安全規則第11條第1項第3款
      前段、第2項分別規定：「汽車號牌懸掛位置，除原設有
      固定位置外，應依下列規定懸掛固定：‧‧‧三、機器腳
      踏車及拖車號牌每車一面，應正面懸掛於車輛後端之明顯
      適當位置。（餘略）」、「汽車號牌不得變造損毀、塗抹
      或粘貼其他材料、加裝邊框或霓虹燈、裝置旋轉架、顛倒
      懸掛或以安裝其他器具之方式使不能辨認其牌號，並不得
      以他物遮蔽，如有污穢，致不能辨認其牌號時，應洗刷清
      楚。汽車號牌有裁剪或扭曲懸掛者，以損毀號牌論」，可
      供參照。
（二）查抗告人所有之5FN—566號重機車已領得牌號，車後原亦
      設有固定之懸掛號牌位置，然嗣後抗告人逕自將該車原廠
      所留之前半段擋泥板上加裝鐵架及螺絲後，將號牌懸掛於
      鐵架上，並在號牌下方加裝一片塑膠擋泥板，致號牌與水
      平路面呈尾部向上方掀約45度，而未依原廠所設置之號牌
      鎖點固定號牌等情，有雲林縣警察局舉發違反道路交通管
      理事件通知單（雲警交字第KAI071165號）1紙、雲林縣警
      察局雲交字第0971302354號書函及卷附機車照片在卷可稽
      ，而抗告人於異議狀內亦自承：其有將車輛之擋泥板磨平
      ，並在號牌下方鎖有二片吊板等語，是抗告人未依原有之
      固定位置懸掛號牌之違規事實，已甚明確。
（三）抗告人抗告意旨指陳：原處分應適用道路交通管理條例第
      13條第1項第1款「安裝其他器具之方式，使不能辨認其牌
      號者」，而非同條例第12條第1項第7款「不依指定位置懸
      掛者」云云，惟按汽車號牌懸掛位置，除原設有固定位置
      外，應依左列規定懸掛固定：三、機器腳踏車及拖車號牌
      每車1面，應正面懸掛於車輛後端之明顯適當位置，為道
      路交通安全規則第11條第1項第3款所明定。是以，機器腳
      踏車號牌原設有固定位置者，即應依原設有之固定位置加
      以懸掛，始為適法。查本件抗告人所有之5FN—566號重機
      車車後「原設有」固定之懸掛號牌位置，惟抗告人未依原
      廠所設置之號牌鎖點固定號牌，自屬上開同條例第12條第
      1 項第7款「不依指定位置懸掛者」之情，原審適用法律
      核無不當。至同條例第13條第1項第1款「安裝其他器具之
      方式，使不能辨認其牌號者」所規範者係業已依原固定位
      置依法懸掛號牌，嗣安裝其他器具之方式，使其遮蔽、不
      能辨認其牌號者等情，二者有所不同。抗告人所陳，實無
      足採。又領有號牌而不依指定位置懸掛除罰鍰外，依道路
      交通管理處罰條例第12條第2項之規定，併牌照吊銷之，
      此乃法所明定，抗告人抗告稱本件並無嚴重至需吊銷牌照
      ，吊銷牌照實為嚴重云云，亦不可採。
四、綜上所述，本件抗告人確有上開違規行為，原處分機關依道
    路交通管理處罰條例第12條第1項第7款、第2項及違反道路
    交通管理事件統一裁罰基準表之規定，裁處受處分人罰鍰
    5,400元並吊銷牌照，核無違誤，原審法院據此駁回抗告人
    之聲明異議，經核亦無不合。本件抗告人執前揭辯詞，指摘
    原裁定不當，為無理由，應予駁回。
五、據上論結，應依道路交通案件處理辦法第26條，刑事訴訟法
    第412條，裁定如主文。
中    華    民    國    98    年    6     月    3     日
                  刑事第六庭審判長法  官  林堭儀
                                  法  官  張明松
                                  法  官  吳淑惠
以上正本證明與原本無異。
不得再抗告。
                                  書記官  陳雅加
中    華    民    國    98    年    6     月    6     日


司法院資訊處製作；財團法人民間司法改革基金會備份。
